臺灣高等法院臺中分院刑事判決
110年度上訴字第1487號
上  訴  人  
即  被  告  蔡超綸



選任辯護人  羅健瑋律師
上列上訴人因違反毒品危害防制條例等案件，不服臺灣苗栗地方
法院110年度訴字第32號中華民國110年5月21日第一審判決（起
訴案號：臺灣苗栗地方檢察署109年度偵字第1031號、第1618號
、第1725號、第3514號），提起上訴，本院判決如下：
    主  文
上訴駁回。
    犯罪事實
一、蔡超綸明知大麻屬毒品危害防制條例第2條第2項第2款所規
    定之第二級毒品，並為懲治走私條例第2條第3項授權行政院
    公告之「管制物品管制品項及管制方式」第1項第3款所列管
    制進出口之物品，未經許可，不得持有、運輸及私運進口，
    竟基於共同運輸第二級毒品、走私管制進出口物品之犯意聯
    絡，於民國108年12月間某日，使用如附表編號3所示之行動
    電話，連結通訊軟體Telegram向居住國外真實姓名年籍不詳之
    成年人（暱稱為「Ghost」），以新臺幣（下同）27,000元
    購買10公克大麻，「Ghost」於彼時向蔡超綸稱若願意幫忙
    代收其他大麻，往後蔡超綸再購買大麻時，可取得優惠之價
    格，蔡超綸表示同意後，「Ghost」即對蔡超綸指示先收下1
    0公克以外之大麻，等待通知處理。嗣「Ghost」以不明方式
    取得大麻，於109年2月2日前某時，將大麻藏置於國際快捷
    郵包內，利用不知情之郵務業者，接續自美國及加拿大以國
    際航空寄送之方式，於109年2月2日同時送抵臺灣，而以此
    方式共同運輸第二級毒品、私運管制物品進入我國。經財政
    部關務署臺北關於109年2月2日執行郵檢查獲寄自美國之國
    際快捷郵包（進口報單號碼CR090J8EE041，主提單號碼000-
    00000000號，分提單號碼:UG0000000，收件人張益豪，收件
    人電話為0000000000號）及加拿大之國際快捷郵包（進口報
    單號碼為EZ000000000CA，收件人為LIFAYAO，收件地址為NO
    .165,ZHONGSHAN ROAD,TONGXILI,TONGXIAO TOWN,MIAOLI CO
    UNTY  TAIWAN 35741《中譯》苗栗縣○○鎮○○里○○路000號，收
    件人電話為0000000000號）內各夾藏有大麻1包（淨重分別
    為96.66、161.1公克），乃分別函移法務部調查局新竹縣調
    查站及法務部調查局航業海員調查處偵辦。經法務部調查局
    新竹縣調查站查悉進口報單號碼CR090J8EE041之郵件實際收
    件地址為苗栗縣○○鎮○○里○○路000號，收件人持用之電話為0
    000000000號，會同新竹縣警察局竹北分局，於109年2月10
    日上午11時55分許，在苗栗縣○○鎮○○里○○路000號前，於蔡
    超綸簽收該郵包後當場逮捕且附帶搜索，扣押蔡超綸所持用
    之如附表編號3所示之行動電話。另進口報單號碼EZ0000000
    00CA之郵包經郵局投遞未果，再通知招領，仍無人出面具領
    ，而依收件人之電話通知蔡超綸到案說明，始悉上情。
二、案經法務部調查局新竹縣調查站、法務部調查局航業調查處
    移送、新竹縣警察局竹北分局報告臺灣苗栗地方檢察署檢察
    官偵查起訴。 
    理  由
壹、證據能力之說明：
一、按刑事訴訟法第159條之5第1項規定：「被告以外之人於審
    判外之陳述，雖不符前4條之規定，而經當事人於審判程序
    同意作為證據，法院審酌該言詞陳述或書面陳述作成時之情
    況，認為適當者，亦得為證據。」同條第2項規定：「當事
    人、代理人或辯護人於法院調查證據時，知有第159條第1項
    不得為證據之情形，而未於言詞辯論終結前聲明異議者，視
    為有前項之同意。」依其立法意旨，在於確認當事人對於傳
    聞證據有處分權，得放棄反對詰問權，同意或擬制同意傳聞
    證據可作為證據，屬於證據傳聞性之解除行為，如法院認為
    適當，不論該傳聞證據是否具備刑事訴訟法第159條之1至第
    159條之4所定情形，均容許作為證據，不以未具備該4條所
    定情形為前提（最高法院104年台上1879號判決意旨參照）
    。查本判決所引用下列各項以被告以外之人於審判外之陳述
    為證據方法之證據能力，業經本院於審判期日時予以提示並
    告以要旨，而檢察官、上訴人即被告（下稱被告）蔡超綸及
    辯護人於本院言詞辯論終結前均未聲明異議（見本院卷第65
    頁至第74頁）。本院審酌該等資料之製作、取得，尚無違法
    不當之情形，且均為證明犯罪事實存否所必要，認為以之作
    為證據應屬適當，揆諸上開規定，自均具證據能力。
二、又本判決所引用下列各項非供述證據，並無證據顯示係實施
    刑事訴訟程序之公務員違背法定程序所取得之證據，亦無顯
    有不可信之情況或不得作為證據之情形，故均具證據能力。
貳、認定犯罪事實所依憑之證據及理由：
一、上開犯罪事實，業據被告於偵查、原審、本院準備程序及審
    理中均坦承不諱（見偵1031卷第243頁至第244頁、第249頁
    、原審卷第57頁至第59頁、第84頁至第86頁、本院卷第70頁
    ），並有法務部調查局新竹縣調查站109年2月5日新緝（7）
    字第10958502670號函（見他179卷第9頁至第10頁）、查證
    報告（見他179卷第11頁至第13頁）、財政部關務署臺北關1
    09年2月2日北機核移字第1090100418號函（見他179卷第17
    頁至第18頁）、財政部關務署臺北關扣押貨物收據及搜索筆
    錄（見他179卷第19頁）、進口快遞貨物簡易申報單（見他1
    79卷第21頁）、調查局濫用藥物實驗室鑑定報告（見他179
    卷第23頁）、包裹（分提單號碼：UG0000000）外觀及內容
    物照片（見他179卷第25頁至第27頁）、通聯調閱查詢單（
    見他179卷第29頁）、群潔綸茶飲企業社商業登記資料（見
    他179卷第31頁）、進口快遞貨物簡易申報單（見他179卷第
    39頁）、新竹物流客戶簽收單（見偵1031號卷第25頁）、法
    務部調查局新竹縣調查站搜索扣押筆錄、扣押物品收據、扣
    押物品目錄表、搜索筆錄、無應扣押之物證明書（見偵1031
    卷第41頁至第65頁）、法務部調查局新竹縣調查站109年9月
    24日新緝（7）字第10958531720號函（見偵1031
　　卷第183頁至第185頁）、土地建物查詢資料（見偵1031卷第
    195頁至第196頁）、商業登記關係人查詢（見偵1031卷第20
    5頁）、個案委任書（見偵1031卷第207頁）、美國明細資料
    （倉單、派送明細）（見偵1031卷第209頁至第210頁）、蔡
    超綸0000000000門號之手機鑑識資料截圖（見偵1031卷第21
    3頁至第222頁）、法務部調查局109年10月16日調科壹字第1
    0903355290號函（見偵1031卷第229頁）、調查報告（見他3
    22卷第9頁）、財政部關務署臺北關109年2月2日北松郵移字
    第1090100284號函（見他322卷第11頁至第12頁）、財政部
    關務署臺北關扣押貨物收據及搜索筆錄（見他322卷第13頁
    ）、包裹外觀及內容物照片（見他322卷第14頁至第20頁）
    、苗栗縣○○鎮○○路000號現場照片（見他322卷第27頁）、法
    務部調查局航業調查處109年5月26日航處緝字第1095252007
    0號函（見他322卷第33頁至第35頁）在卷可佐，另有附表所
    示之物扣案足憑。且扣案之大麻經送驗結果，確屬第二級毒
    品，淨重分別為96.66公克、161.1公克等情，有法務部調查
    局109年2月25日調科壹字第10923201880號鑑定書（見他322
    卷第21頁）、法務部調查局109年2月15日調科壹字第109232
    01570號鑑定書（見偵1725卷第49頁）各1份在卷可稽，足認
    被告之任意性自白與事實相符，可以採信。
二、綜上所述，本案事證明確，被告上開犯行洵堪認定，應予依
    法論罪科刑。
參、論罪及刑之減輕事由：　　　　
一、按行為後法律有變更者，適用行為時之法律，但行為後之法
    律有利於行為人者，適用最有利於行為人之法律，刑法第2 
    條第1項定有明文。查被告行為後，毒品危害防制條例業於1
    09年1月15日修正公布，並於同年7月15日施行生效。本次毒
    品危害防制條例修正之比較新舊法，應就罪刑暨與罪刑有關
    之法定加減原因等一切情形，綜其全部罪刑之結果而為比較
    。經查：
(一)修正前毒品危害防制條例第4條第2項運輸第二級毒品罪之法
    定刑原規定：「處無期徒刑或7年以上有期徒刑，得併科新
    臺幣1,000萬元以下罰金」，修正後之法定刑則規定：「處
    無期徒或10年以上有期徒刑，得併科新臺幣1,500萬元以下
    罰金」，業已將有期徒刑之最低刑度自7年提高為10年，且
    就得併科之罰金刑上限由1,000萬元提高至1,500萬元，故修
    正後之規定對被告並無較為有利。
(二)修正前毒品危害防制條例第17條第2項原規定：「犯第4條至
    第8條之罪於偵查及審判中均自白者，減輕其刑。」修正後
    則規定：「犯第4條至第8條之罪於偵查及歷次審判中均自白
    者，減輕其刑。」亦即依修正後規定，被告須於偵查及「歷
    次」審判中均自白，始有該項減刑規定之適用，其中所謂歷
    次審判中自白，參諸立法理由之說明，係指歷次事實審審級
    ，且於各該審級中，於法官宣示最後言詞辯論終結時，被告
    為自白之陳述而言，與修正前該項所規定之審判中自白，係
    指被告於審判中僅須有一次自白即有減刑規定之適用不同，
    可見修正後自白減刑規定已增加其成立要件，對被告並無較
    為有利。
(三)參以本件並無修正後毒品危害防制條例第17條第3項規定之
    適用（詳後述），是經綜合全部罪刑而為比較結果，新法之
    規定非有利於被告，揆諸首揭說明，應依刑法第2條第1項前
    段，一體適用修正前毒品危害防制條例第4條第2項、第17條
    第2項規定。
二、按大麻係毒品危害防制條例第2條第2項第2款所列第二級毒
    品，且為行政院依懲治走私條例第2條第3項授權公告之「管
    制物品管制品項及管制方式」第1點第3款之管制進出口物品
    ，不得非法運輸、販賣、持有及私運進口。復按毒品危害防
    制條例之運輸毒品罪，所稱之「運輸」係指轉運輸送而言，
    不以國外輸入國內或國內輸出國外者為限，其在國內運送者
    ，亦屬之，至於運輸之動機、目的是否意在為己或為他人，
    運輸之方法為海運、空運、陸運或兼而有之，均非所問；至
    零星夾帶或短途持送者，雖得斟酌實際情形，依持有毒品罪
    論科，但仍以無運輸或販賣之意圖者為限（最高法院94年度
    台上字第2845號、98年度台上字第3836號判決意旨參照）。
    本件被告提供前述之聯絡資料後，「Ghost」即依被告提供
    之收件資料，將如附表編號1、2所示之第二級毒品大麻2包
    以國際快捷方式，於109年2月2日寄送抵達我國境內，業如
    前述，顯見已非屬零星夾帶，且遠自美國及加拿大郵寄來臺
    ，亦非短程持送，是被告所為係運輸第二級毒品之犯行，要
    無疑義。
三、又大麻亦屬於藥事法所稱之「禁藥」（即藥事法第22條第1
    款所稱之「經中央衛生主管機關明令公告禁止製造、調劑、
    輸入、輸出、販賣或陳列之毒害藥品」）。而明知為禁藥而
    運送、轉讓者，藥事法第83條亦定有處罰明文，故行為人明
    知為禁藥而運送、轉讓者，除成立毒品危害防制條例第4條
    第2項之運輸第二級毒品罪、同條例第8條第2項之轉讓第二
    級毒品罪外，亦構成藥事法第83條第1項之運送禁藥罪、轉
    讓禁藥罪，此係屬單一行為而發生單一犯罪結果，因法規之
    錯綜關係而該當於二個以上刑罰法律所規定之犯罪構成要件
    ，致同時有二個以上之刑罰法規可資適用之法規競合情形，
    應依「重法優於輕法」之原則，擇較重之罪論處。查修正前
    毒品危害防制條例第4條第2項運輸第二級毒品罪之法定本刑
    為無期徒刑或7年以上有期徒刑，得併科1000萬元以下罰金
    ，而藥事法第83條第1項運送、轉讓禁藥罪之法定本刑為7年
    以下有期徒刑，得併科5000萬元以下罰金。故運輸第二級毒
    品罪之法定本刑較運送禁藥罪之法定本刑為重，就被告共同
    運輸大麻之犯行部分，應擇較重之修正前毒品危害防制條例
    第4條第2項之運輸第二級毒品罪論處。
四、核被告所爲，係犯修正前毒品危害防制條例第4條第2項之運
    輸第二級毒品罪及懲治走私條例第2條第1項之私運管制物品
    進口罪。至被告共同持有第二級毒品之低度行為，為其共同
    運輸第二級毒品之高度行為所吸收，不另論罪。
五、毒品交易之買賣雙方，就販賣行為本身而言，固為對向關係
    ，但若購毒者與出賣人，除買賣意思相對立之關係外，尚就
    毒品之轉運輸送具有平行一致、朝同一目的之犯意聯絡，或
    就彼此行為相互利用分擔，達成運輸毒品至異地交付買受人
    （或指定之人）收取之目的，即難僅因買賣雙方內部具對向
    性質，而排除共同運輸之適用。此與單純由賣方一己運輸至
    臺灣後，方售予買受人之情形不同，應予辨明（最高法院10
    9年度台上字第4075號判決意旨參照）。被告係使用如附表
    編號3所示之行動電話，透過通訊軟體Telegram，向暱稱「G
    host」者購買大麻，並同意幫忙「Ghost」代收其他大麻，
    再依指示處理，而告知收件地址及行動電話門號，提供予「
    Ghost」作為郵寄大麻郵件包裹之收件地址及收件人聯絡電
    話，嗣再由「Ghost」依該地址及行動電話門號，自國外郵
    寄大麻郵件包裹來臺，而由被告負責收取該大麻郵件包裹，
    業經認定如前，依上開說明，被告就毒品之轉運輸送，已與
    暱稱「Ghost」之賣家具有平行一致、朝同一的之犯意聯絡
    ，且就彼此行為相互利用分擔，此部分犯行應依刑法第28條
    規定論以共同運輸第二級毒品罪及共同私運管制物品進口罪
    。
六、被告係利用不知情之快遞業者等人員，自加拿大、美國運輸
    、私運第二級毒品進入我國境內，為間接正犯。
七、又運輸毒品罪之成立，並非以所運輸之毒品已運抵目的地為
    要件，區別既遂、未遂之依據，係以已否起運離開現場為準
    ，如已起運離開現場而進入運輸途中，即屬既遂，不以達到
    目的地為必要。而所稱「運輸毒品」行為，乃指自某地運送
    至他地而言，自國外運至國內，固屬之，於國內之甲地運至
    乙地，祇要在其犯罪計畫之內，亦同屬之。是運輸毒品罪應
    屬於繼續犯，縱使啟運後運輸毒品罪已既遂，但在毒品到達
    終極目的地前，其犯罪行為仍在持續進行中（最高法院110
    年度台上字第2469號、105年度台上字第1271號判決意旨參
    照）。至私運管制物品進口罪，係指私運該物品進入我國國
    境而言；凡私運該物品進入我國統治權所及之領土、領海或
    領空，其走私行為即屬既遂（最高法院102年度台上字第102
    2號、100年度台上字第3593號判決要旨參照）。本件被告將
    寄送地址與行動電話門號，提供予「Ghost」後，「Ghost」
    即依被告所提供之地址及行動電話門號，將如附表編號1、2
    所示之大麻郵件包裹自美國與加拿大寄出，俟寄送來臺時，
    為財政部關務署臺北關關員查覺有異，通知法務部調查局偵
    辦，嗣被告於109年2月10日上午11時55分許領取如附表編號
    1所示大麻郵件包裹時，即遭查獲。依上開說明，本案如附
    表編號1、2所示大麻郵件包裹起運時，至被告領取大麻郵件
    包裹及經通知到案說明而遭查獲止，均屬於被告與「Ghost
    」之成年男子共同運輸第二級毒品行為之繼續中，且於起運
    時，其2人運輸毒品之犯行即已既遂，並於該大麻毒品進入
    我國統治權所及之領土、領海或領空時，其2人之走私行為
    亦屬既遂，均不因本案大麻郵件包裹運抵來臺時即遭查獲而
    有影響。是被告所運輸之第二級毒品、私運管制物品之行為
    ，皆已達既遂之階段，要無疑義。　　
八、被告就上開犯行，係以一行為同時觸犯運輸第二級毒品罪、
    私運管制物品進口罪，為想像競合犯，應依刑法第55條規定
    ，從較重之運輸第二級毒品罪處斷。又本件查獲大麻包裹雖
    係分別來自美國、加拿大，然查無寄送時間，且係同日寄達
    臺灣，所運送毒品單一均為大麻，依罪疑唯輕原則，應認上
    開寄送運輸毒品之行為應出於單一犯意，接續而為，論以接
    續犯。
九、刑之減輕部分：
(一)按犯第4條至第8條之罪於偵查及審判中均自白者，減輕其刑
    ，修正前毒品危害防制條例第17條第2項定有明文。查被告
    於偵查及本院審理中，均就犯罪事實坦承不諱，已如前述，
    依上開規定，自應減輕其刑。
(二)又按毒品危害防制條例第17條第1項所謂「供出毒品來源，
    因而查獲其他正犯或共犯者」，係指具體提供毒品來源之資
    訊，使調查或偵查犯罪之公務員知悉而對之發動調查或偵查
    ，並據以破獲者而言（最高法院108年度台上字第1748號判
    決意旨參照）。經查，被告並未對調查人員翔實供出毒品來
    源之具體事證，故無該規定之適用。
(三)修正後毒品危害防制條例第17條第3項規定之說明：
　⒈修正後毒品危害防制條例第17條第3項增加規定：「被告因供
    自己施用而犯第4條之運輸毒品罪，且情節輕微者，得減輕
    其刑。」其立法理由為「本法對『運輸』毒品之行為均一律依
    據第4條加以處罰，對於行為人係自行施用之意圖而運輸毒
    品之行為，並無不同規範。然此種基於自行施用之目的而運
    輸毒品之行為，且情節輕微者，雖有問責之必要性，惟如一
    律依本法第4條論以運輸毒品之重罪，實屬法重情輕，且亦
    無足與真正長期、大量運輸毒品之犯行區別，是針對自行施
    用而運輸毒品之犯行，增訂本條第3項，以達罪刑均衡之目
    的。」可知立法者係認限於自行施用之目的而運輸毒品之行
    為，且情節輕微者，始得減輕其刑，以資與真正長期、大量
    運輸毒品之犯行區別，且得依法減輕其刑，非謂必減（最高
    法院109年度台上字第5739號判決意旨參照）。
　⒉被告及其辯護人於原審雖辯稱略以：被告因家中經濟遭逢巨
    變，又遇到父親及感情甚篤之胞弟相繼離世，頓失至親後成
    為家中經濟支柱，被告與妻子育有二名子女，尚須扶養母親
    ，因而種種壓力上身，導致被告患有情緒障礙與睡眠問題，
    購入大麻供己施用疏壓與助眠，且被告僅為一次性代收大麻
    ，亦未出售他人牟利，況在大麻寄送入境即為調查人員查獲
    並未散布，被告復始終坦承犯行，就前揭運輸第二級毒品犯
    行，應有修正後之毒品危害防制條例第17條第3項減輕其刑
    之適用等語。
　⒊惟查，被告雖於原審提出大千醫療社團法人南勢醫院診斷證
    明書，表示其罹患有非特定性雙相情緒障礙症（見原審卷第
    99頁），然細繹該診斷證明書，被告從100年5月11日迄110
    年3月2日止，僅前往該醫院門診7次及接受藥物治療，次數
    甚少，顯見被告並未積極就醫尋求正規醫療管道及合法醫藥
    治療，而被告既知可輕鬆地（包括時間、金錢）循正規醫療
    管道治療情緒或睡眠障礙，實無必要違犯國家之禁令，大費
    周張地從國外進口大麻供治療情緒或睡眠障礙，且一般人均
    可知施用大麻有害身體健康，理應會優先選擇正規醫療，被
    告卻未積極就醫服用藥物即進口大麻施用，其運輸第二級毒
    品顯與治療情緒或睡眠障礙無涉，甚為明確。
　⒋再者，關於本案運輸大麻之動機，被告於偵查中稱係自己欲
    施用，而為取得較低價格購入大麻，因而代收「Ghost」所
    寄其他大麻，顯非單純供己施用，亦與上開規定不符；又本
    案查獲之大麻淨重分別為96.66公克、161.1公克，亦超過常
    情供一己施用所購入之數量。再者，依法院辦理毒品案件之
    實務經驗，一般零星交易、施用之大麻多僅數公克之譜，而
    本件運輸淨重合計高達257.76公克之大麻入境，佐以被告於
    審理中自承：我只有買10幾公克大麻，其餘要等候通知處理
    等語（見原審卷第85至86頁），本件大麻難免有流供他人所
    用或流入市面之高度風險，危害之鉅，情節亦難謂屬輕微，
    自與上開規定之要件不符，而無從據以減輕其刑。
(五)末按量刑固屬法院自由裁量之職權，然仍應受比例、罪刑相
    當原則等法則之拘束，並非可恣意為之，致礙及公平正義之
    維護，必須兼顧一般預防之普遍適應性與具體個案特別預防
    之妥當性，始稱相當。而刑法第59條之酌量減輕其刑，必須
    犯罪有特殊之原因，在客觀上足以引起一般人之同情，認為
    即予宣告法定低度刑期仍嫌過重者，始有其適用，至於犯罪
    後之態度等情狀，僅可為法定刑內從輕科刑之標準，不得據
    為酌量減輕之理由。又刑法第59條所規定之酌量減輕其刑，係裁判上之減輕，必以犯罪之情狀顯可憫恕，認為科以最低度刑仍嫌過重者，始有其適用。如別有法定減輕之事由者，應優先適用法定減輕事由減輕其刑後，猶嫌過重時，方得為之（最高法院51年台上字第899號判例、70年度台上字第794號判決、77年度台上字第4382號判決、98年度台上字第6342號判決意旨參照）。從而，自無從僅憑運輸次數、運輸數量、有無犯罪前科、是否熱心公益或需要照顧家庭等情，即謂犯罪情節足堪同情，以免過度斲傷規範威信，架空法定刑度而違反立法本旨。本案依被告之智識程度，其對於第二級毒品為我國嚴加掃蕩、禁絕之違禁物，應無不知之理，卻仍為本件犯行，且上開被告所犯運輸第二級毒品罪，經依毒品危害防制條例第17條第2項規定減輕其刑後，最低刑度為有期徒刑3年6月，衡諸我國政府近年積極查緝毒品案件，新聞媒體、報章雜誌亦時常出現查緝大麻運輸、種植等各類犯罪之報導，而被告本案運輸之大麻淨重高達257.76公克，雖較大型、中型毒梟或跨國運毒集團而言，數量非高，然亦難認屬於零星或極少量之運送，實非情節輕微。況被告所犯運輸第二級毒品犯行，已依上述被告偵、審自白減刑事由減輕其刑後，該運輸第二級毒品犯行之法定刑已大幅減輕，已難認有何情輕法重或情堪憫恕之情形，且該法定刑所得宣告之範圍，亦應已足區隔不同之行為人及犯罪類型。從而，本院認被告所犯運輸第二級毒品犯行，依一般國民社會感情，對照其可判處之刑度，難認有情輕法重而有顯可憫恕之處，尚無從依照刑法第59條規定，酌減其刑。
十、沒收部分：
(一)按查獲之第二級毒品，不問屬於犯罪行為人與否，均沒收銷
    燬之，毒品危害防制條例第18條第1項前段定有明文。查扣
    案如附表編號1、2所示之物，為本案查獲之第二級毒品，除
    鑑驗耗損部分外，應依前揭規定，沒收銷燬之。又包裝該等
    物品之包裝袋2只，因仍會殘留微量毒品而無法將之完全與
    其內之大麻析離，亦應一併沒收銷燬之。
(二)按犯第4條之罪者，其供犯罪所用之物，不問屬於犯罪行為
    人與否，均沒收之，毒品危害防制條例第19條第1項亦有明
    定。查扣案如附表編號3所示之行動電話，為被告用以聯絡
    本案運輸第二級毒品使用乙情，業據被告於原審審理中供承
    明確（見原審卷第85頁）；另扣案如附表編號4 至7所示之
    物，分別係用於包裹毒品，防止毒品裸露、潮濕，便於運輸
    且隱匿、掩飾毒品之用，亦係供被告本案運輸第二級毒品犯
    罪所用之物，均應依上開規定，宣告沒收。
肆、駁回上訴維持原判決之理由：　　
一、原審認被告罪證明確，適用毒品危害防制條例第4條第2項、
    第17條第2項（修正前）、第18條第1項、第19條第1項，懲
    治走私條例第2條第1項，刑法第2條第1項前段、第11條、第
    28條、第55條等規定，並以行為人之責任為基礎，審酌被告
　　明知毒品危害國人身心及社會治安至深且鉅，竟無視國家杜
    絕毒品危害之誡命，仍與「Ghost」共同自國外運輸第二級
    毒品大麻入境，非但助長大麻流通之風險，亦紊亂管制物品
    之邊境管理，所為自應非難；參以本案查獲大麻之淨重高達
    257.76公克，數量非微；然慮及被告犯後坦認犯行，態度尚
    稱良好，亦無論罪科刑之前案紀錄，有臺灣高等法院被告前
    案紀錄表在卷可考，素行尚可；衡以被告患有非特定的雙相
    情緒障礙症之身體情況及慈善公益之行為，此有被告提出大
    千醫療社團法人南勢醫院乙種診斷證明書、贊助活動照片、
    捐獻收據等在卷可稽，暨其自陳高職畢業之智識程度、經營
    飲料店、月收入約5萬元以下，尚須照顧妻小、母親之家庭
    經濟狀況等一切情狀，量處有期徒刑3年8月，且敘明本案沒
    收與不諭知沒收部分。原審顯已詳細說明其所憑之依據及理
    由，核其認事用法均無違誤，量刑亦屬妥適，應予維持。
二、被告及辯護人上訴意旨略以：被告素行良好，且有行善之情
    事，可知被告係對社會有貢獻之人。被告之所以施用大麻，
    係因家逢巨變，遇有重大經濟壓力及親人過世之傷痛，且需
    扶養母親與養育二名子女，導致被告患有情緒障礙與睡眠問
    題，方購買大麻施用，以求幫助放鬆與幫助睡眠，而肇致本
    案購買大麻之同時，代收「Ghost」大麻之犯行，然被告僅
    係一次性幫忙代收，絕無意或計畫成為「Ghost」在我國之
    毒品轉運站，況本案二件大麻包裹一入國境即經查獲，對我
    國治安未受有實際損害，被告既未有長期、大量運輸大麻供
    作他途，且遭查獲之大麻數量非鉅，復無販賣他人之意，原
    審量處有期徒刑3年8月，未依刑法第59條規定減刑，容有不
    當。又被告身為一家之主，與妻子一同經營飲料店，倘被告
    入監服刑，僅剩被告妻子一人經營，絕非被告妻子所能消受
    ，且二名子女亦需被告之管教與陪伴，被告前因施用大麻經
    觀察勒戒後，已知失去自由之痛苦，將來絕無再犯之虞，為
    避免被告遭標籤化與自暴自棄，應認被告犯行顯有可憫之處
    ，請依刑法第59條對被告酌減其刑，並給予被告緩刑宣告等
    語。
三、按刑事審判旨在實現刑罰權之分配的正義，故法院對有罪被
    告之科刑，應符合罪刑相當之原則，使輕重得宜，罰當其罪
    ，以契合社會之法律感情，此所以刑法第57條明定科刑時應
    審酌一切情狀，尤應注意該條所列10款事項以為科刑輕重之
    標準，俾使法院就個案之量刑，能斟酌至當。而量刑輕重係
    屬事實審法院得依職權自由裁量之事項，苟已斟酌刑法第57
    條各款所列情狀而未逾越法定刑度，不得遽指為違法（最高
    法院72年度台上字第6696號判例要旨參照）。本件被告並不
    符合刑法第59條減輕其刑之情形，業經本院論述如前，是被
    告與辯護人此部分上訴意旨，難認有據；又原判決理由已具
    體斟酌注意適用刑法第57條之規定，就量刑刑度詳為審酌，
    未逾越法定刑度，復未濫用自由裁量之權限，且無輕重失衡
    之情形，被告及辯護人上訴主張原判決量刑過重，係對原判
    決量刑職權之適法行使任意指摘，尚屬無據。次按受2年以
    下有期徒刑、拘役或罰金之宣告，而有下列情形之一，認以
    暫不執行為適當者，得宣告2年以上5年以下之緩刑，其期間
    自裁判確定之日起算：一.未曾因故意犯罪受有期徒刑以上
    刑之宣告者。二.前因故意犯罪受有期徒刑以上刑之宣告，
    執行完畢或赦免後，5年以內未曾因故意犯罪受有期徒刑以
    上刑之宣告者，刑法第74條第1項定有明文。經查，被告固
    請求本院為緩刑之宣告等語，然本院認為原審量處被告有期
    徒刑3年8月並無違誤之處，業如前述，是就被告之宣告刑部
    分，已與刑法第74條第1項之緩刑要件不符，依法既不得宣
    告緩刑，自無從審酌被告有無諭知緩刑必要性之餘地，是被
    告上訴請求宣告緩刑，亦核無理由。綜上，被告與辯護人之
    上訴均核無理由，應予駁回。
據上論斷，應依刑事訴訟法第368條，判決如主文。
本案經檢察官石東超提起公訴，檢察官陳幸敏到庭執行職務。
中　　華　　民　　國　　110 　年　　10 　　月　　5　　日
            刑事第六庭　  審判長法　官　唐  光  義
                                法　官　鍾  貴  堯
                                法　官　劉  柏  駿
以上正本證明與原本無異。
如不服本判決應於收受送達後二十日內向本院提出上訴書狀，其
未敘述上訴之理由者並得於提起上訴後二十日內向本院補提理由
書（均須按他造當事人之人數附繕本）「切勿逕送上級法院」。
因疫情而遲誤不變期間，得向法院聲請回復原狀。

                                書記官  林  巧  玲  

中　　華　　民　　國　　110 　年　　10　　月　　5 　　日
附錄本案論罪科刑法條：
修正前毒品危害防制條例第4條
製造、運輸、販賣第一級毒品者，處死刑或無期徒刑；處無期徒
刑者，得併科新臺幣2千萬元以下罰金。
製造、運輸、販賣第二級毒品者，處無期徒刑或7年以上有期徒
刑，得併科新臺幣1千萬元以下罰金。
製造、運輸、販賣第三級毒品者，處7年以上有期徒刑，得併科
新臺幣7百萬元以下罰金。
製造、運輸、販賣第四級毒品者，處5年以上12年以下有期徒刑
，得併科新臺幣3百萬元以下罰金。
製造、運輸、販賣專供製造或施用毒品之器具者，處1年以上7年
以下有期徒刑，得併科新臺幣一百萬元以下罰金。
前五項之未遂犯罰之。
懲治走私條例第2條第1項 
私運管制物品進口、出口者，處7年以下有期徒刑，得併科新臺
幣3百萬元以下罰金。
附表：
編號 扣案或應宣告沒收之物品名稱 應處理情形 1 扣案之大麻1 包（淨重96.66 公克，驗餘淨重96.58 公克，空包裝重13.42公克） 沒收銷燬（鑑析用罄部分，因已滅失，故不予宣沒收銷燬） 2 扣案之大麻1 包（淨重161.10公克，驗餘淨重160.79公克，空包裝重6.61公克） 沒收銷燬（鑑析用罄部分，因已滅失，故不予宣沒收銷燬） 3 扣案之IPHONE廠牌行動電話1 支（含門號0000000000號SIM 卡1 枚） 沒收 4 扣案之裝大麻餅乾紙盒1 個 沒收 5 扣案之編號EZ000000000CA 郵包紙盒1 個 沒收 6 扣案之餅乾2盒、巧克力2包 沒收 7 扣案之巧克力、腰果、餅乾各1包 沒收